臺灣臺南地方法院刑事附帶民事訴訟判決　96年度附民字第50號
原　　　告　乙○○
被　　　告　甲○○
上列當事人間因詐欺案件，經原告提起附帶民事訴訟請求侵權行
為損害賠償，本院於民國96年4月10日言詞辯論終結，判決如下
：
    主      文
被告應給付原告新臺幣壹拾壹萬伍仟零壹拾柒元及自民國九十六
年三月十日起至清償日止，按年息百分之五計算之利息。
訴訟費用由被告負擔。
本判決第一項得假執行。但被告如於執行標的物拍定、變賣前，
以新臺幣壹拾壹萬伍仟零壹拾柒元為原告預供擔保，得免為假執
行。
　　事實及理由
一、程序方面：按訴狀送達後，原告不得將原訴變更或追加他訴
    ；但請求之基礎事實同一，擴張或減縮應受判決事項之聲明
    ，或不甚礙被告之防禦及訴訟之終結者，不在此限。民事訴
    訟法第二百五十五條第一項第一款、第二款、第七款定有明
    文。本件原告起訴時原訴之聲明第一項為：「被告應給付原
    告新臺幣（下同）598,886元，及自起訴狀繕本送達之翌日
    起至清償日止，按年息百分之五計算之利息。」其後本金部
    分先減縮至200,017元，再減縮為115,017元，此係屬上開規
    定所列情形，揆諸前揭說明，自應予准許。
二、原告主張：被告明知詐騙集團經常以取得他人金融帳戶作為
    詐欺犯行取得不法金錢之重要方法，又對於提供帳戶，雖無
    引發他人萌生犯罪之確信，但仍以縱若有人持以犯罪，亦不
    違反其幫助犯罪之本意，竟仍基於幫助詐騙集團以轉帳匯款
    方式取得詐欺不法金錢之不確定犯意，於民國九十四年十月
    間某日起至同年月年二十四日止期間內之某不詳時間，在臺
    南縣國道一號新市○○道附近某遊覽車車站處，將其於八十
    八年六月二十三日在臺南市○○路○段四二九號「新竹國際
    商業銀行臺南分行」開立啟用之帳號0000000000
    000號帳戶之存摺及印章，連同其於九十三年八月五日申
    請領得之晶片金融卡及其密碼等物件（以下簡稱系爭帳戶）
    ，以包裹方式置放該處，使某姓名年籍不詳人士得以領取，
    用以幫助該等人士所組成之詐騙集團共同為詐欺犯罪後，將
    款項存入系爭帳戶內，藉以取得詐欺所得。該姓名年籍不詳
    人士與其所屬詐騙集團，即基於意圖為自己不法所有之犯意
    聯絡，於九十四年十月二十一日二十時，撥打電話至乙○○
    在其位於臺北縣汐止市○○路一八八巷十七號住處，佯稱是
    第一銀行資訊部陳主任，並表示原告之金融帳戶有問題，詐
    騙集團成員先以正常方式誘使原告測試，原告之金融帳戶因
    未有存款金額流出，遂陷於錯誤而誤信上開人士確實為銀行
    行員；該詐騙集團成員遂於同年月二十四日十時三十分許，
    向原告詐稱應前往中國信託商業銀行及國泰世華銀行其所有
    帳戶辦理網路約定轉帳，之後再辦理測試，乙○○陷於錯誤
    辦理完畢後，乃依詐欺集團成員指示，將其在國泰世華銀行
    之存款，於同日十五時四十分轉出115,000元（含手續費17
    元）匯入被告之系爭帳戶內，該詐欺集團旋於同日十六時二
    十六分起至三十一分止，分六次以系爭帳戶金融卡領出全數
    金額，致生損害於原告。爰依民法第一百八十四條、第一百
    八十五條等規定，依侵權行為之法律關係請求被告應負損害
    賠償責任等語。並聲明：(一)被告應給付原告115,017元，及
    自起訴狀繕本送達翌日起至清償日止，按年息百分之五計算
    之利息；(二)願供擔保，請准宣告假執行。
三、被告對於原告帳戶匯入系爭帳戶並遭提領一空之事實，並不
    爭執，但辯稱並非詐欺集團，原告應就其匯款行為自負其責
    ，並聲明請求駁回原告之訴。
四、得心證之理由：
  (一)原告主張之事實，業據其提出國泰世華銀行民生分行存摺節
    本影本一份，並聲請本院調閱九十六年度易字第二一九號刑
    事卷宗為證，審核上開刑事卷宗，復有被告於新竹國際商業
    銀行臺南分行金融帳戶開戶及交易資料一份附卷可稽。依據
    上開證據資料，足可認定詐騙集團利用被告系爭帳戶及提款
    卡，向原告遂行詐欺取財犯行，而該集團分工細密，顯為有
    計畫共同實施犯罪，此亦為被告所不爭執，自堪信為真實。
  (二)被告雖以前開情詞置辯，惟查：本件被害人匯入系爭帳戶之
    全數金額，均是以提款卡方式提領，且被告於九十三年八月
    五日申請領得晶片金融卡後，迄今未曾有金融卡掛失補發情
    形，有新竹國際商銀臺南分行九十五年十二月二十二日竹商
    銀臺南字第０９５００４０５號函覆、交易明細及提款卡申
    請書一份可查（見上開刑事卷宗），足見詐騙集團係以系爭
    帳戶之金融卡領出詐欺款；其次，以晶片金融卡提領現金，
    須先輸入六位數密碼始得啟用，且系爭帳戶金融卡又未曾有
    遺失補發記錄，顯非詐欺集團另行向銀行申請而得，已可認
    定詐欺集團取得之系爭帳戶金融卡及密碼，確實是由被告所
    交付提供，被告就此辯稱未交付金融卡及密碼與他人，顯不
    合理。又被告已自承將系爭帳戶及印章交付不知情人士，其
    辯稱是在報紙廣告得知可以用金融帳戶辦理貸款，始為交付
    ，但並未提出相關報紙廣告或手機電話以供本院調查。而被
    告乃中年男子，並非毫無社會經驗，自有能力判讀上開「交
    付帳戶貸款」之合理性，乃被告容任將系爭帳戶甚至印章交
    付完全不認識之第三人，其更表示將系爭帳戶作成包裹放在
    車站，完全沒有見到對方等語，足見被告確有不違背其本意
    之幫助意思自明。
  (三)按數人共同不法侵害他人之權利者，連帶負損害賠償責任﹔
    不能知其中孰為加害人者，亦同；造意人及幫助人，視為共
    同行為人，民法第一百八十五條定有明文。被告既提供帳戶
    幫助詐欺集團，致原告受有前述損害，則被告自屬幫助人，
    而應與詐欺集團共負損害賠償責任自明。原告此處主張，自
    有理由，應予准許。
  (四)從而，原告依侵權行為之法律關係，請求被告應給付原告11
    5,017元，為有理由，應予准許。就利息請求部分，按給付
    無確定期限者，債務人於債權人得請求給付時，經其催告而
    未為給付，自受催告時起，負遲延責任，其經債權人起訴而
    送達訴狀，或依督促程序送達支付命令，或為其他相類之行
    為者，與催告有同一之效力；且遲延之債務，以支付金錢為
    標的者，債權人得請求依法定利率計算之遲延利息；又應付
    利息之債務，其利率未經約定，亦無法律可據者，週年利率
    為百分之五，民法第二百二十九條第二項、第二百三十三條
    、第二百零三條分別定有明文。本件原告起訴狀送達被告日
    期為九十六年三月九日，且兩造間未就遲延利息之利率另有
    約定，因此就利息請求部分原告請求被告自九十六年三月十
    日起至清償日止，按週年利率百分之五計算之利息，為有理
    由，亦予准許。又原告陳明願供擔保，聲請宣告假執行，然
    因本院所命給付之金額未逾五十萬元，依民事訴訟法第三百
    八十九條第一項第五款，應依職權宣告假執行，是原告勝訴
    部分，爰依職權宣告假執行，並依職權酌定相當之擔保金額
    命被告預供擔保免為假執行。
五、結論：本件原告之訴為有理由，依刑事訴訟法第四百九十條
    、第五百零二條第二項、第四百九十一條第十款，民事訴訟
    法第七十八條、第三百八十九條第一項第五款、第三百九十
    二條第二項、第三項，判決如主文。
中　　華　　民　　國　　96　　年　　4 　　月　　24　　日
　　　　　　　　　刑事第八庭    審判長法　官　彭喜有
                                      法　官　王慧娟
                                      法　官　李東柏
以上正本證明與原本無異。
對於本判決如不服非對刑事判決上訴時不得上訴並應於送達後十
日內，向本院提出上訴狀。
　　　　　　　　　　　　　　　　      書記官　簡湘雲
中　　華　　民　　國　　96　　年　　4 　　月　　24　　日
